臺灣高等法院臺中分院刑事判決　　　　96年度上訴字第2446號
上　訴　人　臺灣南投地方法院檢察署檢察官
被　　　告　甲○○
　　　　　　　　　　（現於臺灣臺中監獄南投分監執行中）
上列上訴人因被告違反毒品危害防制條例案件，不服臺灣南投地
方法院96年度訴字第686號中華民國96年8月16日第一審判決（起
訴案號：臺灣南投地方法院檢察署96年度毒偵字第944號），提
起上訴，本院判決如下：
    主  文
原判決撤銷，發回台灣南投地方法院。
    理  由
一、本件公訴意旨係以：被告甲○○前因詐欺案件，經台灣南投
    地方法院於民國九十四年九月二十一日以九十四年度易字第
    三○二號刑事判決判處有期徒刑六月確定，並於九十五年八
    月十三日執行完畢；另因施用第一級毒品案件，經原審法院
    裁定送臺灣南投看守所附設勒戒處所觀察、勒戒，於九十四
    年七月二十九日執行完畢後，認無繼續施用毒品之傾向，而
    由臺灣南投地方法院檢察署檢察官於九十四年七月十九日，
    以九十四年毒偵字第九三六號為不起訴處分確定。詎甲○○
    猶不知戒絕，於觀察、勒戒處分執行完畢釋放後五年內，復
    基於施用第一級毒品海洛因之犯意，於九十六年三月二日上
    午八時許，在南投縣南投市○○里○○路六十三之二號住處
    內，以針筒注射之方式，施用第一級毒品海洛因一次，嗣於
    九十六年三月二日下午一時許，經警採尿送驗結果，呈嗎啡
    陽性反應而查知上情，因認被告涉犯毒品危害防制條例第十
    條第一項之施用第一級毒品罪嫌。
二、原審法院則以：
(一)、按已經提起公訴或自訴之案件，在同一法院重行起訴者，應
    諭知不受理之判決，並得不經言詞辯論為之，刑事訴訟法第
    三百零三條第二款、第三百零七條分別定有明文。
(二)、經查：
１、本件被告於九十六年三月二日下午一時許，在南投縣政府警
    察局南投分局採集尿液（尿液代號：ＫＺ00000000
    000號），經送往詮昕科技股份有限公司檢驗，結果呈嗎
    啡之陽性反應，有該公司九十六年三月十二日（報告編號：
    00000000號）檢驗報告乙紙附於警卷內可參，足認
    被告於原審法院簡式審判程序中自白：伊於九十六年三月二
    日上午八時許，在南投縣南投市○○里○○路六十三之二號
    住處內，以針筒注射之方式，施用第一級毒品海洛因一次等
    情屬實。
２、又被告涉嫌於九十六年三月三日上午九時許，在南投縣南投
    市軍功里附近香蕉園內，以針筒注射之方式，施用第一級毒
    品海洛因一次，涉犯毒品危害防制條例第十條第一項之施用
    第一級毒品罪之犯行，業經臺灣南投地方法院檢察署檢察官
    於九十六年四月十八日以九十六年度毒偵字第一一○、一九
    ○、三二六、四二九號案件向原審提起公訴，於九十六年六
    月八日下午四時三十分繫屬於原審法院，由原審法院另以九
    十六年度訴字第六○○號案件（下簡稱原審前案）受理，於
    九十六年六月二十一日審結，並定於九十六年六月二十八日
    宣判等情，除有該案起訴書及臺灣高等法院被告前案紀錄表
    各一份附卷可稽，並經調閱前案卷宗查證屬實，被告在前案
    警詢中，於九十六年三月六日晚上九時五十八分許，又經南
    投縣政府警察局中興分局採集尿液送檢驗，有應受尿液檢驗
    人尿液檢體採集送驗紀錄表乙紙、詮昕科技股份有限公司九
    十六年三月十二日（報告編號：00000000號）尿液
    檢驗保告乙紙附於偵查卷內可稽（參見台灣南投地方法院檢
    察署九十六年度毒偵字第四二九號偵查卷第七、八頁），亦
    足徵被告自白其於九十六年三月三日上午九時許，在南投縣
    南投市軍功里附近香蕉園內，以針筒注射之方式，施用第一
    級毒品海洛因一次，與事實相符，可以採信。
３、又查本案被告係於九十六年三月二日下午一時許，為警採尿
    ，嗣又於九十六年三月六日晚上九時五十八分許，又為警採
    尿，與前案採尿之時間雖相隔四日，惟其先後二次為警採尿
    送驗，結果均呈嗎啡陽性反應。再依被告之前開自白所示，
    其施用時間分別為九十六年三月二日上午八時許及九十六年
    三月三日上午九時許，其時間僅隔一日，顯係被告係在極為
    接續之時間內，甚至係在同一次施用毒品海洛因之犯行所致
    ，可認被告所犯上開施用第一級毒品之犯行，係在極密集之
    時間內所為之接續犯行，應認其為接續犯，而屬裁判上一罪
    之關係。基此，公訴人復於九十六年六月十三日就與前案已
    起訴之事實，屬於接續犯事實之同一案件，向原審法院重行
    起訴，依照前揭規定，本件爰不經言詞辯論，逕為諭知不受
    理之判決。
三、本院之判斷：
(一)、惟按，刑法第五十六條修正理由之說明，謂「對繼續犯同一
    罪名之罪者，均適用連續犯之規定論處，不無鼓勵犯罪之嫌
    ，亦使國家刑罰權之行使發生不合理之現象。」「基於連續
    犯原為數罪之本質及刑罰公平原則之考量，爰刪除有關連續
    犯之規定」等語，即係將本應各自獨立評價之數罪，回歸本
    來就應賦予複數法律效果之原貌。因此，就刑法修正施行後
    多次施用毒品之犯行，採一罪一罰，始符合立法本旨。本則
    法律問題，某甲於刑法修正施行前連續施用毒品部分，應依
    刑法第二條第一項之規定，適用修正前連續犯之規定論以一
    罪；刑法修正施行後之多次施用犯行，【除符合接續犯之要
    件外，則應一罪一罰】，再就刑法修正施行後之數罪，與修
    正前依連續犯規定所論之一罪，數罪併罰，合併定其應執行
    之刑。最高法院九十六年八月二十一日九十六年度第九次刑
    事庭會議決議可資參照。又，行為人於實行犯罪之初，主觀
    上縱有持續多次實行犯罪之概括決意，然於遭司法警察（官
    ）、檢察事務官或檢察官查獲之際，其對爾後將遭法院羈押
    或獲准具保，得否依其主觀上原有之決意，賡續實行犯罪之
    客觀行為，因失其自主性而無從預知，是其主觀上之概括決
    意與客觀上之行為，皆因遭查獲而中斷。縱依事後之客觀情
    況，行為人仍得以再度實行犯罪，亦與查獲前之犯罪行為間
    ，已難謂係出於同一之概括決意。且犯行既已遭查獲，依社
    會通念，亦期其因此將自我檢束而不再犯，乃竟重蹈前非，
    自難以認應評價為一罪係屬適當。
(二)、本院查，本案被告係於九十六年三月二日上午八時許，施用
    第一級毒品海洛因一次，嗣於九十六年三月二日下午一時許
    ，經警查獲採尿送驗結果，呈嗎啡陽性反應而查知上情，有
    上開驗尿報告、南投縣政府警察局南投分局96年6月6日投警
    偵字第09600009991號刑事案件報告書在卷可稽。而被告經
    警採尿送驗飭回後，又於九十六年三月三日上午九時許，施
    用第一級毒品海洛因一次，於九十六年三月六日晚間二十二
    時經警採尿送驗，查獲施用第一級毒品海洛因等情，經檢察
    官以被告涉犯毒品危害防制條例第十條第一項之施用第一級
    毒品罪之犯行，業經臺灣南投地方法院檢察署檢察官於九十
    六年四月十八日以九十六年度毒偵字第四二九號案件（按九
    十六年度毒偵字第一一○、一九○、三二六號等三個偵查案
    件，係被告另外三次施用第一級毒品所分偵查案號，並經原
    審分別判處三次有期徒刑七月）向原審法院提起公訴，於九
    十六年六月八日下午四時三十分繫屬於原審法院，由原審法
    院另以九十六年度訴字第六○○號案件（原審前案）受理，
    於九十六年六月二十一日審結，並就被告涉犯於原審前案判
    處有期徒刑七月，固經本院調閱原審法院九十六年度訴字第
    六○○號案件及其相關案卷核閱無訛。然查，被告係於本案
    經警查獲飭回後，始另於九十六年三月三日，施用第一級毒
    品海洛因，前已敘及。且參照上開說明，其前後兩次行為時
    刑法業已修正，並刪除連續犯之規定，將原本論以連續犯之
    數行為，【除符合接續犯之要件外，應一罪一罰】。惟觀之
    本案被告係遭司法警察查獲飭回之後，始於翌日（九十六年
    三月三日）有另一次施用第一級毒品行為，則其在本案遭警
    查獲時，對爾後將遭法院羈押或獲准具保，得否依其主觀上
    原有之決意，賡續實行犯罪之客觀行為，因失其自主性而無
    從預知，是其主觀上之概括決意與客觀上之行為，均因遭警
    查獲而告中斷。縱然經警飭回後之翌日（九十六年三月三日
    ），此事後之客觀情況，仍難認與查獲前之犯罪行為（九十
    六年三月二日）間，係出於同一之概括決意。是以，檢察官
    就本案起訴被告（九十六年三月二日）施用第一級毒品，與
    台灣南投地方法院檢察署以九十六年度毒偵字第四二九號起
    訴案件（九十六年三月三日施用第一級毒品），非同一案件
    ，自不為原審前案起訴效力所及。從而，本件起訴之程序並
    無違背上開規定之處，原審法院疏未詳查，遽認本件起訴之
    程序違背規定，而為公訴不受理之判決，核有違誤。檢察官
    上訴意旨執此指摘原判決不當，即有理由，應不經言詞辯論
    ，由本院將原判決撤銷，發回原審法院另行依法審理。
據上論結，應依刑事訴訟法第369條第1項但書、第372條，判決
如主文。
中　　華　　民　　國　　96　　年　　10　　月　　22　　日
            刑事第八庭  審判長法  官  羅  得  村
                              法  官  張  靜  琪
                              法  官  陳  宏  卿
上列正本證明與原本無異。
被告得上訴。
檢察官不得上訴。
如不服本判決應於收受送達後十日內向本院提出上訴書狀，其未
敘述上訴之理由者並得於提起上訴後十日內向本院補提理由書（
均須按他造當事人之人數附繕本）。
                              書記官  柯  孟  伶
中　　華　　民　　國　　96　　年　　10　　月　　22　　日
